臺灣高等法院民事判決　　　　　　　　93年度上易字第741號
　　上　訴　人　乙○○
　　訴訟代理人　林淑惠律師
　　被 上 訴人　甲○○
　　訴訟代理人　林浩國
上列當事人間請求損害賠償事件，上訴人對於中華民國93年6月4
日臺灣士林地方法院92年度訴字第828號第一審判決提起上訴，
經本院於94年2月15日言詞辯論終結，判決如下：
    主    文
上訴駁回。
第二審訴訟費用由上訴人負擔。
    事    實
甲、上訴人方面：
一聲明：
(一)原判決廢棄。
(二)被上訴人應給付上訴人新台幣 (下同)100 萬元及自起訴狀繕
  本送達翌日起至清償日止，按週年利率百分之5計算之利息。
二陳述：除引用原判決記載外，補稱略以：
(一)伊與被上訴人簽訂不動產買賣契約書，買受被上訴人所有之臺
  北市○○○路22巷16號5樓房地（下稱：系爭房地）及編號Ｄ5
  -F地下層坡道平面式車位（下稱：系爭車位），被上訴人於訂
  約前並未告知系爭車位不易停車或只能停放裕隆廠牌MARCH小
  車之事實，而伊於訂約前曾會同仲介商永慶房屋仲介股份有限
  公司（下稱：永慶房屋）天母士東店經紀人郭憲隆、許博智查
  看系爭停車位5、6次，郭憲隆、許博智當時均未發現系爭車位
  有不易停車或只能停放小車之情形。又伊曾於訂約後，被上訴
  人交屋前，向郭憲隆要求試停系爭車位，然因當時被上訴人所
  交付之遙控器損壞，無法開啟地下室停車場出入鐵門而作罷。
  是在伊購屋當時，連具有豐富仲介房屋經驗之郭憲隆、許博智
  均無法發現系爭車位有不易停車或只能停放小車之情形，伊係
  首次購屋，在未試停系爭車位之情形下，實無法僅以目視即能
  發現系爭車位有停放困難之瑕疵。
(二)依建築技術規則規定，每輛停車位停車角度超過60度者，其前
  方雙車道寬度應為5.5公尺以上、單車道寬度應為3.5公尺以上
  。且據臺灣省土木技師工會於最高法院91年度臺上字第1315號
  請求給付價金事件，曾以函說明：相關建築技術規則之尺度均
  為依正常合理使用之尺寸，訂立之標準自有其依據，若不符合
  規定之要求，自當造成使用之不便，與法規尺度相差較大亦將
  造成使用上之困難，甚至無法使用，若勉強使用亦可能造成危
  險；再者，車位高度不夠，亦攸關停車位能否正常使用，為最
  高法院90年度臺上字第1460號判決所是認。經查，系爭車位前
  方車道為單車道、寬約3.33公尺，因該車位左側有一樑柱，其
  停車角度幾近90度，依建築技術規則規定，單車道寬度應為3.
  5公尺以上之寬度，始為正常合理使用尺寸，然系爭車位前方
  單車道實際僅有3.33公尺，顯與前揭建築技術規則之規定不符
  。又經原審現場履勘結果，上訴人在系爭車位旁停有車輛之情
  形下，欲將其使用之車輛完全停放入系爭車位，至少需倒車7
  次，歷時2分40秒，若欲將停妥之車輛開出，則至少需倒車12
  次，歷時3分11秒，並均需有人在旁指揮、協助，否則即有擦
  撞鄰車或左側樑柱之危險，與一般停放車輛通常僅需倒車1、2
  次，不逾半分鐘即能停妥，駛出時根本無需倒車，且於數秒鐘
  即能完成之情形相去甚遠，若系爭車位右側車位使用人停放車
  身較寬之休旅車，或略靠系爭車位右側停放時，則需由他人配
  合移車，上訴人始能停妥車輛，否則即無法使用，實已造成使
  用系爭車位之困難。是系爭車位存有通常效用減少之瑕疵，被
  上訴人對伊應負物之瑕疵擔保責任，爰依民法第354條第1項、
  第359條前段之規定，請求減少價金。
(三)另由臺灣士林地方法院81年度訴字第842號判決可知，系爭車
  位有獨立產權，僅因被上訴人尚未自其前手取得，致伊亦無法
  辦理所有權移轉登記，故伊目前僅有系爭車位之使用權。
三證據：除援用原審所提者外，補提最高法院91年度臺上字第13
  15號、90年度臺上字第1460號、臺灣士林地方法院81年度訴字
  第842號民事判決、建築技術規則相關規範、系爭房地登記謄
  本等件為證，並聲請訊問證人郭憲隆、許博智。
乙、被上訴人方面：
一聲明：上訴駁回。
二陳述：除引用原判決記載外，補稱略以：
(一)上訴人所引用之最高法院91年度臺上字第1315號、90年度臺上
  字第1460號等民事判決，均屬有關預售屋停車位之案例，在上
  開案例中，完工現場存有與購屋者決定購屋時所不知之事項，
  與本件系爭房屋及車位為中古屋買賣之情形有別，上開判決自
  無適用於本案之餘地。又上開判決所稱建築技術規則，僅是技
  術施工之規定，經常修改，而系爭房屋及車位早已於69年8月
  間建築完工，上訴人自不得要求以前合法建築之系爭房屋及車
  位符合嗣後之規定，況若系爭車位如不符其完工時之建築法令
  ，豈有可能取得使用執照？故上訴人不得主張系爭車位違反建
  築技術規則。又系爭車位之價金係包含在上訴人買受系爭房地
  之價金內，伊售屋時並不知上訴人所欲停放車輛之大小，且未
  為任何保證，縱有上訴人所述停車不便情事，亦應屬其買受時
  已考慮之事項，與伊無涉。
(二)因系爭大樓權狀公設部分未載停車位之坪數，故系爭車位係附
  屬於系爭房地，且伊自前手買受系爭房地時僅有系爭車位之使
  用權而無產權，此有臺灣士林地方法院81年度訴字第842號判
  決書為證。
三證據：援用原審所提證據為證。
    理    由
一上訴人主張：伊於92年2月15日，經由永慶房屋天母士東店仲
  介，與被上訴人簽訂不動產買賣契約書，買受被上訴人所有之
  系爭房地及車位，總價款1,300萬元，伊已依約付清價金，被
  上訴人亦於同年3月12日交付系爭房地及車位。惟伊於訂約前
  並未告知系爭車位不易停車或只能停放小車之事實，而伊於訂
  約前曾會同永慶房屋天母士東店經紀人郭憲隆、許博智查看系
  爭車位5、6次，均未發現系爭車位有不易停車或只能停放小車
  之情形，嗣伊於訂約後交屋前，曾向郭憲隆要求試停系爭車位
  ，惟因當時被上訴人所交付之遙控器損壞，無法開啟地下室停
  車場出入鐵門而作罷，伊於被上訴人交付系爭房地及車位時，
  始發現該車位前方單車道空間僅寬3.33公尺，且左前方有一樑
  柱，停車角度幾近90度，與建築技術規則規定單車道應為3.5
  公尺以上之規定不符，而系爭車位右側另有他人車位，對面則
  車輛完全停放入系爭車位，至少需倒車7次，歷時2分40秒，若
  欲將停妥之車輛開出，則至少需倒車12次，歷時3分11秒，並
  均需有人在旁指揮、協助，否則即有擦撞鄰車或左側樑柱之危
  險，與一般停放車輛通常僅需倒車1、2次，不逾半分鐘即能停
  妥，駛出時根本無需倒車，且於數秒鐘即能完成之情形相去甚
  遠，若系爭車位右側車位使用人停放車身較寬之休旅車，或略
  靠系爭車位右側停放時，則需由他人配合移車，伊始能停妥車
  輛，否則即無法使用，實已造成使用系爭車位之困難。是系爭
  車位存有通常效用減少之瑕疵，被上訴人對伊應負物之瑕疵擔
  保責任，爰依民法第354條第1項、第359條前段之規定，請求
  減少價金萬元等情，求為命被上訴人給付上訴人100萬元及自
  起訴狀繕本送達翌日起至清償日止，按週年利率百分之5計算
  之利息之判決。
二被上訴人則以：系爭房屋及車位於69年8月間建築完工，故兩
  造間之交易為現物買賣，而上訴人受領系爭車位時，其車道動
  線、車位位置、大小、鄰近車位使用情形等狀況，均與其買賣
  前查看系爭車位時之情形相同，且為上訴人目視所能瞭解，上
  訴人既願意購買系爭車位，自已於看屋時斟酌一切標的物資訊
  ，並評估該車位是否適合自己使用始決定，且伊原以1,680萬
  元委託永慶房屋銷售系爭房地及車位，經兩造議價，同意以1,
  300萬元成交，足認上訴人對標的物及價金均已加以評估考慮
  ，始簽訂買賣契約；又伊以前使用系爭車位時並無問題，系爭
  買賣標的物並無任何瑕疵存在，縱有上訴人所述停車不便情事
  ，亦應屬其同意價金時已考慮之事項，況伊售屋時並不知上訴
  人所欲停放車輛之大小，且未為任何保證等語，資為抗辯。
三查系爭房屋及車位於69年間建築完工，上訴人原委託永慶房屋
  天母士東店以總價1,680萬元出售系爭房地及車位，嗣經兩造
  議價後以1,300萬元成交，於92年2月15日簽訂不動產買賣契約
  書，上訴人已付清價款，被上訴人則於同年3月12日交付系爭
  房地及車位，而系爭車位前方單車道空間寬度為3.33公尺，其
  左前方有一樑柱，右側另有他人車位，對面則設有鐵門，此等
  情形於被上訴人將系爭房地與車位轉售予上訴人之前即已存在
  ，上訴人在系爭車位旁停有車輛之情形下，欲將其使用之車輛
  完全停放系爭車位，需倒車7次，歷時2分40秒，若欲將停妥之
  車輛開出，則需倒車12次，歷時3分11秒一節，有上訴人所提
  之建物登記謄本、不動產買賣契約書、附圖、照片等件附卷可
  稽，並經原審勘驗屬實，製有勘驗筆錄（見原審卷第56、57頁
  ）在卷可查，且為兩造所不爭執，自堪信為真實。是本件所應
  審究者厥為：系爭車位有無上訴人所指之瑕疵，及上訴人是否
  得因此對被上訴人請求減少價金？
四按物之出賣人對於買受人，應擔保其物依第373條之規定危險
  移轉於買受人時無滅失或減少其價值之瑕疵，亦無滅失或減少
  其通常效用或契約預定效用之瑕疵，但減少之程度，無關重要
  者，不得視為瑕疵，民法第354條定有明文。又停車空間供汽
  車進出用之車道寬度，單車道寬度應為3.5公尺以上，雙車道
  寬度應為5.5公尺以上，系爭房屋及車位69年建築完工時有效
  之建築技術規則第61條第1款亦有明定。經查：
(一)本件系爭車位經原審法官至現場勘驗結果，其前方單車道空間
  寬度為3.33公尺，其左前方有一樑柱，右側另有他人車位，對
  面則設有鐵門，上訴人在系爭車位旁停有車輛之情形下，欲將
  其使用之車輛完全停放系爭車位，需倒車7次，歷時2分40秒，
  若欲將停妥之車輛開出，則需倒車12次，歷時3分11秒，已如
  前述，上開情形與系爭房屋於69年建築完工時有效之建築技術
  規則之規定固未盡相符，且對駕駛者造成使用上之不便，影響
  停車效率，但系爭車位於安全上並無妨礙，且停放車輛是否困
  難，與所使用之車輛大小、種類有關，上訴人於原審法官至現
  場勘驗時，其停放車輛雖有上述困難，但只要駕駛熟練，其停
  車效率問題即有改善空間，而車位之功能為停放輛而非供人逗
  留，駕駛者於車位出入時間甚短，就車位僅供車輛停放之主要
  使用目的而言，前開停車效率問題應認尚非重大。
(二)兩造所簽訂之系爭買賣契約係以車位與房地一併買賣，價格合
  併計算，為現物買賣，非預售買賣，被上訴人原委託永慶房屋
  以總價1,680萬元出售，嗣經兩造議價後以1,300萬元成交，而
  系爭車位之停車效率問題於被上訴人將系爭房地與車位轉售予
  上訴人前，即已存在，且兩造於系爭買賣契約附有附圖標示系
  爭車位之位置（見原審卷第15頁），並於契約第1條約定：「
  有關車位使用規則如依慣例之使用現況、住戶公約、大樓管理
  規章等，甲方（即上訴人）均已明確知悉並應繼續承受遵守，
  不得另作主張。」第4條約定：「甲方（即上訴人）於簽約前
  已至標的物所在地現場詳細檢視。」另證人即永慶房屋天母士
  東店經紀人郭憲隆證稱：上訴人在簽約前曾查看系爭房屋及車
  位約5、6次，當時未作任何表示，亦未要求試停系爭車位等語
  （見原審92年9月3日言詞辯論筆錄、本院93年12月17日準備程
  序筆錄），證人即上訴人之夫宋明璋亦證稱：伊與上訴人在簽
  約前曾查看系爭房屋及車位約3、4次等語（見本院93年12月17
  日準備程序筆錄）。綜合前開證人之證言、系爭車位買賣之過
  程，及兩造買賣契約書約定之內容與契約附圖標示系爭車位之
  位置以觀，上訴人於訂約購買現成之系爭房屋及車位前，業已
  多次查看，足認上訴人於買受系爭房地及車位時，對系爭房地
  及車位之現狀已加以確認、瞭解，其經議價後同意以1, 300萬
  元買受，依客觀情形及一般社會通念，堪認上訴人對系爭車位
  之現狀已同意接受。從而，兩造買賣當時即係以現狀之車位為
  給付之標的，則被上訴人以現狀交付系爭車位，自係符合兩造
  買賣當時約定之本旨。系爭車位客觀上違反建築法規致上訴人
  停放車輛不易之事實，就系爭房屋及車位買賣而言，不能認係
  重大減少效用情事，則如前述，因此，上訴人尚難僅因事後停
  車效率不符預期，主張被上訴人應負物之瑕疵擔保責任，並據
  以減少買賣價金，否則，即有欠公平。
五次按買受人於契約成立時，知其物有前條第1項所稱之瑕疵者
  ，出賣人不負擔保之責；買受人因重大過失，而不知有前條第
  1項所稱之瑕疵者，出賣人如未保證其無瑕疵時，不負擔保之
  責，但故意不告知其瑕疵者，不在此限，民法第355條定有明
  文。退步言之，即使上訴人所指系爭車位之停車效率問題為民
  法第354條所稱之「瑕疵」，惟如前所述，本件上訴人在簽約
  前曾查看系爭車位多次，但均未要求試停系爭車位，依上開系
  爭買賣契約第1條、第4條約定之內容與契約附圖標示系爭停車
  位之位置以觀，上訴人於訂立系爭買賣契約前，客觀上有機會
  與時間自行或要求被上訴人、永慶公司仲介經紀人或其他客觀
  第三人丈量系爭車位之尺寸、位置，並評估其停車是否困難，
  及要求試停車位後，始決定是否購買，上訴人捨此不為，本院
  認其至少於買賣契約成立時欠缺交易上必要之注意，而有重大
  過失而不知系爭車位之「瑕疵」，被上訴人依民法第355條第2
  項之規定，亦不負物之瑕疵擔保責任。
六從而，上訴人主張系爭車位有前述之瑕疵，依民法第359條之
  規定請求減少價金，請求被上訴人給付100萬元及自起訴狀繕
  本送達翌日起至清償日止，按週年利率百分之5計算之利息，
  為無理由，不應准許。原審為上訴人敗訴之判決，經核於法並
  無不合，上訴意旨指摘原判決不當，聲明廢棄改判，為無理由
  ，應駁回其上訴。
七本件事證已臻明確，兩造其餘攻擊防禦方法，於本判決不生影
  響，爰不一一論列，併此敘明。
八據上論結，本件上訴為無理由。依民事訴訟法第449條第1項、
  第78條，判決如主文。
中　　華　　民　　國　　94　　年　　3 　　月　　1 　　日
                  民事第十庭審判長法　官  黃熙嫣
　　　　　　　　　　　      　　　法　官  劉清景
　　　　　　　　　　　        　　法　官  李昆曄
正本係照原本作成。
不得上訴（未逾新台幣150萬元）。
中　　華　　民　　國　　94　　年　　3 　　月　　4 　　日
　　　　　　　　　　　　　　　　　書記官  鎖瑞嶺
